最高法院刑事判決
111年度台上字第5082號
上  訴  人  羅啓湖                     


選任辯護人  李璇辰律師
上列上訴人因加重詐欺等罪案件，不服臺灣高等法院臺中分院中
華民國111年8月31日第二審判決（111年度金上訴字第893號，起
訴案號：臺灣彰化地方檢察署110年度偵字第12017號），提起上
訴，本院判決如下：
    主  文
上訴駁回。
    理  由
一、按依刑事訴訟法第377條規定，提起第三審上訴，應以原判
    決違背法令為理由，係屬法定要件；而上訴第三審法院之案
    件，是否以判決違背法令為上訴理由，應就上訴人之上訴理
    由書狀加以審查。如果上訴理由書狀並未具體指摘原判決不
    適用何種法則或如何適用不當，或所為指摘，顯與法律規定
    得為第三審上訴理由之違法情形不相適合時，均應認其上訴
    為不合法律上之程式，予以駁回。至原判決究有無違法，與
    上訴是否以違法為理由，係屬二事。
二、本件原判決以第一審判決認定上訴人羅啓湖有如第一審判決
    事實欄（包含第一審判決附表一編號1至20）所載犯行，以
    及所犯罪名，因而撤銷第一審關於第一審判決附表二編號10
    、12、14所示之宣告刑部分之判決，改判如原判決附表二編
    號10、12、14所示之刑；維持第一審關於第一審判決附表二
    編號1至9、11、13、15至20所示之宣告刑，駁回上訴人就此
    部分在第二審之上訴；就撤銷改判及上訴駁回所處之有期徒
    刑，合併定其應執行刑。原判決已說明第一審判決附表二編
    號10、12、14所示之罪，量刑基礎已有變更，應予撤銷改判
    ，以及第一審判決附表二編號1至9、11、13、15至20所示之
    罪量刑並無違誤之理由。核其所為之論斷，俱有卷內資料可
    資覆按，從形式上觀察，原判決並無足以影響其判決結果之
    違法情形。
三、上訴意旨略以：原判決科刑時，並未敘明各該被害人受害金
    額與宣告刑度差異所憑依據，逕行量刑，有理由欠備之違法
    。原判決既認第一審判決附表二編號1至9、11、13、15至20
    之量刑，並無量刑過重之情，卻又將附表二編號18至20被害
    人之受害金額列為量刑參考，因認第一審之量刑偏輕，惟基
    於不利益變更禁止原則，不予撤銷改判較重之刑；原判決不
    分情節，一律以有期徒刑1年5月為度，並未說明理由，與司
    法院釋字第775號解釋意旨不符，且違反比例原則。  
四、本院查：
  ㈠刑法第47條第1項規定：「受徒刑之執行完畢，或一部之執行
    而赦免後，5年以內故意再犯有期徒刑以上之罪者，為累犯
    ，加重本刑至二分之一。」參照司法院釋字第775號解釋意
    旨，認為累犯加重本刑部分，並不生違反憲法一行為不二罰
    原則之問題。惟其不分情節，基於累犯者有其特別惡性及對
    刑罰反應力薄弱等立法理由，一律加重最低本刑，於不符合
    刑法第59條所定要件之情形下，致生行為人所受之刑罰超過
    其所應負擔罪責之個案，不符憲法罪刑相當原則、比例原則
    。於此範圍內，在修正前，為避免發生上述罪刑不相當之情
    形，法院應斟酌個案情形，裁量是否依該規定加重最低本刑
    。
    原判決已說明：上訴人因賭博案件，於受有期徒刑執行完畢
    5年內，故意再犯本件有期徒刑以上之罪，如第一審判決附
    表二編號1至20各罪均為累犯。且第一審業已考量上訴人犯
    罪情節非輕，雖與上開構成累犯之案件不同罪質，惟上訴人
    不知戒慎，認本案不因累犯加重致上訴人所受刑罰有超過其
    所應負擔罪責，以及使其人身自由受過苛侵害之情形，核無
    司法院釋字第775號解釋意旨所稱不符合罪刑相當原則之情
    形，第一審依刑法第47條第1項規定加重其刑，並無不合，
    而予維持。上訴意旨泛指原判決有違司法院釋字第775號解
    釋意旨云云，係就原審已明白說明之事項，再事爭執，尚非
    適法之第三審上訴理由。
  ㈡量刑係法院就繫屬個案犯罪之整體評價，為事實審法院得依
    職權裁量之事項，倘其未逾越法律所規定之範圍，又未明顯
    違背正義，即不得任意指摘為違法。申言之，犯罪行為情狀
    變化多端，情節各異，量刑判斷當否之準據，應就判決之整
    體觀察為綜合考量，不可摭拾其中片段，遽予評斷。
　　原判決已敘明上訴人為指揮提領款項轉交之上手，與一般車
    手不同。第一審判決已考量上訴人之角色分工、所屬層級，
    依罪質內涵、被害人受害金額、提領金額等情，而為量刑，
    並無量刑過重之情。至於第一審判決附表二編號19、20所示
    之刑，較之同附表二編號3、18所處之刑，雖有過輕，惟此
    係屬有利上訴人事項，檢察官既未以量刑過輕為由，提起上
    訴，基於刑事訴訟法第370條所定不利益變更禁止原則，自
    不得撤銷改判較重之刑，乃予維持等旨。以上訴人所犯各罪
    之詐騙手法不盡相同，被害款項流向多端，犯罪情節各異，
    量刑判斷當否之準據，應就判決之整體觀察為綜合考量，並
    非單純以被害金額高低為主要依據。原判決所為量刑，既未
    逾越法定刑度，亦無濫用權限，乃屬其量刑裁量職權之適法
    行使，不容任意指為違法。此部分上訴意旨泛指：原判決未
    說明維持第一審量刑理由，以及量刑不合比例原則違法云云
    ，自非適法之第三審上訴理由。
五、本件上訴意旨，無非係置原判決所為明白論斷於不顧，對於
    事實審法院量刑之職權行使，徒以自己說詞，任意指為違法
    ，核與法律規定得為上訴第三審理由之違法情形，不相適合
    。應認本件上訴均為違背法律上之程式，予以駁回。
據上論結，應依刑事訴訟法第395條前段，判決如主文。
中　　華　　民　　國　　111 　年　　11　　月　　17　　日
                  刑事第五庭審判長法　官  李錦樑
                                  法　官  周政達
                                  法　官  錢建榮
                                  法　官  林婷立 
                                  法　官  蘇素娥
本件正本證明與原本無異
                                  書記官  杜佳樺 
中　　華　　民　　國　　111 　年　　11　　月　　24　　日